最　高　行　政　法　院　裁　定
                                      100年度裁字第434號
上  訴  人　葉巧雲
訴訟代理人　廖威淵　律師
被 上訴 人　國防部空軍司令部
代　表　人　嚴明        　送達處同上
上列當事人間退伍金事件，上訴人對於中華民國98年5月27日臺
北高等行政法院97年度訴字第773號判決，提起上訴，本院裁定
如下：
　　主  文
上訴駁回。
上訴審訴訟費用由上訴人負擔。
    理  由
一、按對於高等行政法院判決之上訴，非以其違背法令為理由，
    不得為之，行政訴訟法第242條定有明文。依同法第243條第
    1項規定，判決不適用法規或適用不當者，為違背法令；而
    判決有同條第2項所列各款情形之一者，為當然違背法令。
    是當事人對於高等行政法院判決上訴，如依行政訴訟法第24
    3條第1項規定，以高等行政法院判決有不適用法規或適用不
    當為理由時，其上訴狀或理由書應有具體之指摘，並揭示該
    法規之條項或其內容；若係成文法以外之法則，應揭示該法
    則之旨趣；倘為司法院解釋或本院之判例，則應揭示該判解
    之字號或其內容。如以行政訴訟法第243條第2項所列各款情
    形為理由時，其上訴狀或理由書，應揭示合於該條項各款之
    事實。上訴狀或理由書如未依此項方法表明，或其所表明者
    與上開法條規定不合時，即難認為已對高等行政法院判決之
    違背法令有具體之指摘，其上訴自難認為合法。
二、本件上訴人係大陸地區人民，向被上訴人申請已故退員葉成
    全之餘額退伍金，故向臺灣臺北地方法院（下稱臺北地院）
    提起確認對葉成全有繼承權存在訴訟（95年度家訴字第125
    號），嗣經訴訟代理人鄢桃生撤回訴訟，及出具切結書擔保
    上訴人係葉成全之唯一合法繼承人，並經臺灣桃園地方法院
    以民國95年11月22日桃院民認瑞字第22104號公證在案，被
    上訴人乃同意上訴人續補送有關請領資料檢討續辦。惟上訴
    人補送之親屬關係公證書，經核與被上訴人存管葉成全檔案
    資料不符，被上訴人乃以96年7月13日空規字第0960007525
    號書函（下稱系爭函）請上訴人補件。上訴人不服，提起訴
    願，經訴願不受理，遂向原審法院提起行政訴訟。經原判決
    以：(一)臺灣地區與大陸地區人民關係條例第26條之1第1項規
    定：「軍公教及公營事業機關(構)人員，在任職(服役)期間
    死亡，或支領月退休(職、伍)給與人員，在支領期間死亡，
    而在臺灣地區無遺族或法定受益人者，其居住大陸地區之遺
    族或法定受益人，得於各該支領給付人死亡之日起五年內，
    經許可進入臺灣地區，以書面向主管機關申請領受公務人員
    或軍人保險死亡給付、一次撫卹金、餘額退伍金或一次撫慰
    金，不得請領年撫卹金或月撫慰金。逾期未申請領受者，喪
    失其權利。」，另大陸地區遺族或法定受益人請領在臺單身
    亡故軍人餘額退伍金作業規定：「……五、一般規定：(1)大
    陸地區遺族或法定受益人所檢附之親屬關係公證書、委託公
    證書及身分證明文件，應經行政院設立或指定之機構或委託
    之民間團體完成文書驗證。(2)親屬關係公證書所列法定遺族
    ，必要時得鑑定其血緣關係。……」，係實施臺灣地區與大
    陸地區人民關係條例第26條之1第1項之具體、細節性規定，
    行政機關予以適用，並無違誤。(二)依現存證據尚無從確認上
    訴人與葉成全間具有父女親屬關係：(1)按大陸遺族申請在臺
    單身亡故軍人餘額退伍金，屬公法上之給付，請領權之性質
    為「一身專屬權」，並非一般財產權，主管機關即應依職權
    確認其遺族關係，故申請人除須檢附親屬關係公證書，詳列
    亡故退員配偶、直系血親卑親屬、父母、兄弟姊妹、祖父母
    等相關資料（如出生死亡日期、地址）外，必要時得鑑定其
    血緣關係。蓋兩岸相隔數十年，申請人是否確為在臺單身軍
    人之遺族不易認定，有時即使在臺單身軍人本人亡故前，對
    申請人是否其遺族，亦僅人云亦云，缺乏查證之有效途徑，
    而家族體系較為龐大，偽造不易，因而亡故退員家族親屬之
    相關資料益形重要。參諸在臺軍人（榮民）遺產僅係一般財
    產權，而餘額退伍金係「一身專屬權」之公法上給付，故在
    臺單身亡故軍人餘額退伍金發放時，管理機關就「申請人是
    否為遺族」之查驗強度，自較「榮民遺產發放時」更為嚴格
    。(2)上訴人雖提出葉成全兩岸往返書信7封，內容提及上訴
    人與葉成全間之父女稱謂、葉成全匯款予葉巧雲等情事，及
    生活照片5張，及手扎資料載有「父葉成全、母葉于雪琴（
    歿）、女葉巧雲、婿杜宏孝……。」字樣，及證人楊模之證
    詞，並舉行政院國軍退除役官兵輔導委員會桃園縣榮民服務
    處95年4月3日桃縣榮處字第0950002474號函（同意上訴人繼
    承葉成全之遺產）為證，主張其確屬葉成全之遺族云云，惟
    查：依存管之葉成全兵籍表所載，除查無其配偶于雪琴暨
    上訴人之姓名外，其自傳亦未述及關於配偶于雪琴暨上訴人
    等情，另在自傳中復陳述：父親葉世臣在我○○歲（年歲保
    留）時逝去，「哥哥」撐管家庭、失學及日後處理田地等記
    述，被上訴人要求上訴人提出較不易造假之家族親屬之相關
    資料，自有所據。行政院國軍退除役官兵輔導委員會桃園
    縣榮民服務處雖已「同意依繼承限額新臺幣200萬元發還繼
    承人葉巧雲女士」，惟遺產僅係一般財產權，其就遺族之查
    驗，較「餘額退伍金」之公法給付為寬鬆，行政院國軍退除
    役官兵輔導委員會桃園縣榮民服務處前揭「上訴人係屬葉成
    全遺族」之認定，自不足以拘束被上訴人。依前內政部警
    政署入出境管理局95年10月25日境信伶字第09510568850號
    函所提供葉成全赴大陸地區資料，查無葉成全赴大陸地區探
    望上訴人之情事，楊模所稱「我與葉成全回西安，所以才認
    識葉巧雲」、「開放探親後，葉成全回大陸，知道他有個女
    兒葉巧雲」等語，即與事實不符。何況，縱可信葉成全「真
    有回過大陸西安」且「來臺灣時他太太就有身孕」，但楊模
    亦證稱「葉成全的太太當時（葉成全回大陸時）已經過世」
    ，則除了家族親系較能知悉實際情況外，當時亦無人可明確
    證明葉成全太太當初懷孕之子女是否已順利出生、長大？是
    否正是上訴人？所謂「原告係葉成全之女」之說，亦不過鄰
    居人云亦云，難謂與真實相符，葉成全之自傳既未述及關於
    配偶于雪琴暨上訴人，且在自傳中復陳述有一個「哥哥」撐
    管家庭，則就上訴人所揭示之證據「是否為葉成全親筆書寫
    」、「是否葉成全基於人云亦云之主觀誤認」？即有依「家
    族資料」查明之必要。上訴人於95年12月27日補送（2006
    ）西證字第16141號親屬關係公證書，依該公證書載：（葉
    成全）父親葉世臣45年7月15日死亡（無兄弟姊妹姓名等資
    料），且上訴人於96年5月22日來函補述：「從爺一代就單
    傳，無兄弟姊妹」，均無法提供親族資料供查證，無從證明
    上訴人確係葉成全之女，上訴人嗣雖主張葉成全自傳中所述
    之「哥哥」應係「堂哥」云云，但更加印證葉成全之父並非
    「一代單傳」，依現存資料尚難確認上訴人與葉成全間具有
    父女親屬關係，上訴人請求被上訴人作成「准許上訴人領取
    葉成全退伍金餘額新臺幣692,375元」之處分，即有未洽。
    訴願決定遞予維持，亦無不合等由，乃駁回上訴人在原審之
    訴。
三、上訴意旨係以：原判決就葉成全親筆所留手札書信，以及行
    政院國軍退除役官兵輔導委員會桃園榮民服務處人員於葉成
    全生前訪查所製作單身榮民關係表所載資料，為何不採，對
    於有利於上訴人證據棄置不論，有判決不備理由之違法。葉
    成全身為長男並無哥哥，被上訴人要上訴人補正葉成全哥哥
    之姓名年籍並無可能，原判決對於上訴人所提戶籍謄本不採
    ，有違證據法則。證人楊模所知為葉成全所告知，並非聽聞
    而來，其可靠性較一般證人為高，原判決未斟酌其證詞即不
    適法等語。經核本件上訴人對於高等行政法院判決上訴，雖
    以該判決有判決不備理由之違背法令為由，惟核其上訴理由
    狀所載內容，無非重述其在原審業經主張而為原判決不採之
    陳詞，而非具體說明其有何不適用法規或適用法規不當之情
    形，並揭示該法規之條項或其內容，及合於行政訴訟法第24
    3條第2項所列各款之事實，難認對該判決之如何違背法令已
    有具體之指摘。依首揭說明，應認其上訴為不合法。
四、據上論結，本件上訴為不合法。依行政訴訟法第249條第1項
    前段、第104條、民事訴訟法第95條、第78條，裁定如主文
    。
中　　華　　民　　國　　100　 年　　2　　 月　　17　　日
                    最高行政法院第五庭
                        審判長法官　吳　明　鴻
                              法官　林　茂　權
                              法官　侯　東　昇
                              法官　黃　秋　鴻
                              法官　陳　國　成

以  上  正  本  證  明  與  原  本  無  異
中　　華　　民　　國　　100　 年　　2　　 月　　18　　日
　　　　　　　　　　　　　　　書記官　吳　玫　瑩